【裁判字號】    89,上更(一),86
【裁判日期】    890316
【裁判案由】    違反槍砲彈藥刀械管制條例
【裁判全文】
臺灣高等法院臺南分院刑事判決        八十九年度上更(一)字第八六號  Ａ
      上  訴  人
      即  被  告  甲  ○  ○
      選任辯護人  鄭  和  傑  律師
右上訴人因違反槍砲彈藥刀械管制條例案件，不服臺灣臺南地方法院八十六年度訴字
第四六七號中華民國八十六年十月十六日第一審判決（起訴案號：臺灣臺南地方法院
檢察署八十六年度偵字第三四五號），提起上訴，判決後，經最高法院發回更審，本
院判決如左：
      主      文
原判決撤銷。
甲○○未經許可，無故寄藏手槍，累犯，免刑。扣案之美國ＢＥＲＥＴＴＡ廠製造９
mm 半自動手槍（含彈匣壹個，槍枝管制編號0000000000號）壹枝沒收。
      事      實
一、甲○○於民國（下同）七十八年間，曾犯懲治盜匪條例案件，經最高法院判處有
    期徒刑八年，褫奪公權五年確定，甫於八十五年八月四日假釋期滿執行完畢，仍
    不知悔改。復於八十五年二月農曆春節期間，在台南縣永康市○○路三一五巷三
    十弄八九號住處，受友人李志方（已於八十五年三月間死亡，另經檢察官為不起
    訴處分）之託，未經許可，無故寄藏美國ＢＥＲＥＴＴＡ廠製造九ｍｍ口徑制式
    半自動手槍一把、子彈十顆。嗣於有偵查權之公務員知悉其犯罪前，於主管機關
    內政部依法公告辦理報繳槍砲、彈、刀械期間之八十五年十二月十九日攜帶前揭
    受寄藏手槍（含彈匣一個）一枝及剩餘子彈二顆（原先八顆子彈已擊發，所剩二
    顆經鑑驗試射擊發），向台南市警察局第四分局警員自首，並進而接受裁判。
二、案經台南市警察局第四分局移送台灣台南地方法院檢察署檢察官偵查起訴。
      理      由
一、右揭事實，業據上訴人即被告甲○○於警訊及偵審中坦承不諱，並有其先前受寄
    藏而於向警方自首時所繳交之美國ＢＥＲＥＴＴＡ廠製造９mm口徑半自動手槍一
    枝（含彈匣一個、槍枝管制編號0000000000）及子彈二顆足資佐證。
    而前開槍彈經函請內政部警政署刑事警察局鑑定結果，證實該枝手槍係美國ＢＥ
    ＲＥＴＴＡ廠製造９ＭＭ口徑半自動手槍，槍管內具六條右旋來復線，機械性能
    良好，認具殺傷力；至於送鑑子彈二顆，證實係制式９ＭＭ口徑自動手槍用子彈
    ，結構完整，均具有殺傷力。又前述手槍試射彈殼，經與涉案槍枝檔存資料比對
    結果，送鑑槍彈試射後彈殼，與被害人乙○○遭槍擊（此部分詳後述之）彈殼八
    顆之彈底紋痕特徵相吻合，證實乃送鑑手槍所擊發，有該局八十六年一月十七日
    刑鑑字第八四九八四號鑑驗通知書乙紙附卷足憑（偵查卷第十九頁）；足證被告
    甲○○前開所供，洵與事實相符，自足作為此部分論罪科刑之基礎。是被告甲○
    ○未經許可無故寄藏槍彈之事證明確，犯行堪以認定。
二、查被告甲○○行為後，槍砲彈藥刀械管制條例已於八十六年十一月廿六日修正公
    布，並於同年月廿八日生效實施，修正後該條例寄藏槍彈罪刑度均較舊法為重，
    經比較新舊法結果，依刑法第二條第一項但書規定，自應適用較有利於被告之舊
    法處斷。核被告所為，係犯修正前槍砲彈藥刀械管制條例第七條第四項未經許可
    無故寄藏手槍罪及第十一條第三項未經許可無故寄藏彈藥罪。被告同時以一行為
    而觸犯前開二罪名，屬異種類想像競合犯，應依刑法第五十五條規定從一重以寄
    藏手槍罪處斷。公訴人認被告所犯前開兩罪具有方法結果之牽連關係，尚有未洽
    。又查被告前曾於七十八年間犯懲治盜匪條例案件，經最高法院判處有期徒刑八
    年確定，甫於八十五年八月四日假釋期滿執行完畢，有本院被告全國前案紀錄表
    在卷足憑。被告雖於八十五年二月農曆春節期間，受已死亡李志方之託，而寄藏
    前開槍彈，惟該寄藏行為乃『行為之繼續』，而非狀態之繼續，其行為之完結，
    須繼續至終了時，即八十五年十二月十九日被告向警自首繳出槍彈時為止（參照
    最高法院二十六年滬上字第八十七號判例、六十六年三月八日第二次刑庭庭推會
    議決議）。以此衡之，被告自係於八十五年八月四日執行期滿後五年內，再犯本
    件有期徒刑以上之罪，係屬累犯。又犯第七條至十三條之罪自首，並報繳其持有
    之槍砲、彈藥、刀械者，減輕或免除其刑；其已移轉持有而據實供述槍砲、彈藥
    、刀械之來源或去向，因而查獲者，亦同。前項情形，於中央主管機關報行政院
    核定辦理公告期間自首者，免除其刑，修正前槍砲彈藥刀械管制條例第十三條之
    二第一項、第二項分別定有明文。此亦為刑法第六十二條自首之特別規定，自應
    適用該規定。查八十五年十一月一日起至八十六年一月三十一日止，共計三個月
    ，係中央主管機關內政部公告辦理修正前槍砲彈藥刀械管制條例第十三條之二第
    二項之自首期間，此有內政部八十五年十月二十八日以內政部台八十五內警字第
    八五０三五八三號發佈之公告在卷足憑（本院卷第四三之一、四三之二頁）。而
    被告於有偵查權之公務員知悉其犯罪前，於上述公告期間內之八十五年十二月十
    九日攜帶前揭受寄藏手槍一枝及剩餘子彈二顆，向台南市警察局第四分局警員自
    首，並進而接受裁判，有其警訊筆錄之記載足憑，復經證人即台南市警察局第四
    分局警員陳貴文、朱光輝及該分局刑事組長戴碧泉於原審審理中結證明確（原審
    卷第三五頁、七二頁），係符合修正前槍砲彈刀械管制條第十三條之二第二項之
    規定，應免除其刑。
三、原審就被告甲○○寄藏槍彈部分予以論罪科刑，固非無見；惟查(一)被告向警方自
    首時所繳出之美國ＢＥＲＥＴＴＡ廠製造九mm口徑半自動手槍一把及子彈二顆，
    經刑事警察局鑑驗結果雖具有殺傷力，然該二顆子彈於鑑驗時，經鑑驗人員試射
    擊發，已不存在，有鑑驗通知書之記載足稽（詳偵查卷第十九頁正面）。而違禁
    物之沒收必須依裁判時狀態，本件扣案子彈二顆既然於原審判決時，已不存在，
    自毋庸就該二顆子彈諭知沒收，惟原判決疏未詳察，竟就該二顆子彈併予宣告沒
    收，自有未洽。(二)槍砲彈藥刀械管制條例已於八十六年十一月廿六日修正公布，
    並於同年月廿八生效施行。被告甲○○犯罪時間在該條例修正前，自有新舊法比
    較適用問題，原判決未及比較適用，亦有未合。(三)被告甲○○係於有偵查權之公
    務員知悉其犯罪前，於主管機關內政部依修正前槍砲彈藥刀械管制條例第十三條
    之二第二項之規定辦理公告期間內之八十五年十二月十九日攜帶前揭受寄藏手槍
    一把及剩餘子彈二顆，向台南市警察局第四分局警員自首，並進而接受裁判，原
    審未依該上開條例有關自首之特別規定諭知免除其刑，而僅依刑法第六十二條之
    規定，減輕被告之刑，亦有未當。被告上訴意旨，指摘原判決量刑過重，固無可
    取，惟原判決既有上開可議之處，自屬無可維持，應由本院予以撤銷改判，另為
    被告免刑之諭知，以期適法。又扣案美國ＢＥＲＥＴＴＡ廠製造九mm口徑半自動
    手槍一把（含彈匣一個），乃違禁物，應依刑法第三十八條第一項第一款規定宣
    告沒收。另扣案之子彈二顆，業於鑑驗試射時擊發，已不存在，毋庸宣告沒收；
    至於扣案彈殼十個、彈頭三個，則係被告及鑑驗人員試射擊發後殘留，業據被告
    於警訊時供承在卷，並有鑑驗通知書之記載可按，已非違禁物，不在得沒收範圍
    ，併予敘明。
四、公訴意旨另以：被告甲○○於八十五年十一月廿八日凌晨四時四十五分許，偕同
    綽號『阿旺』不詳姓名男子前往台南市○○路○段卅五號『路易十三ＫＴＶ』內
    ，找尋友人，因其向友人借用駕駛之ＢＭＷ轎車，誤停於計程車排班處，而遭不
    明車輛撞及，致該車左前方向燈破裂、鈑金凹陷。甲○○於駛離後，心有未甘，
    復折返該處，欲質問該處排班計程車司機，惟司機見狀紛紛走避，甲○○氣憤之
    餘，竟持前開受寄藏ＢＥＲＥＴＴＡ手槍一把及子彈，另行起意，基於殺人之不
    確定故意，朝黃政河所駕駛ＰＫ－一○七號計程車射擊八顆，致後座乘客乙○○
    左小腿遭子彈貫穿，彈頭卡在右小腿處，因認甲○○此部分涉有刑法第二百七十
    一條第二項、第一項殺人未遂罪嫌云云。
五、公訴人認被告涉犯上開殺人未遂罪嫌，係以右揭事實，業據被告供承不諱，並經
    黃政河、乙○○等人於警訊及偵查中之證述為依據。惟訊之被告堅決否認有殺人
    之故意，辯稱：伊不知車內乘客有遭槍擊傷，案發時伊僅向車胎射擊，且因該計
    程車窗玻璃屬深色，無從觀察裡面有否乘載客人等語。
（一）按刑法上殺人罪，應視加害人有無殺意為斷，被害人所受傷害程度，固不能據
      為認定有無殺意之唯一標準，但加害人之下手情形如何，於審究犯意方面，仍
      不失為認定有無殺人故意之判斷資料，最高法院二十年非字第一○四號著有判
      例可資參照。經查，案發時被告甲○○係駕駛向友人借得之ＢＭＷ轎車，偕同
      綽號『阿旺』不詳姓名男子，前往台南市○○路○段卅五號『路易十三ＫＴＶ
      』內找人，因誤將該ＢＭＷ轎車停於計程車排班處，而遭不明車輛撞損左前方
      向燈及鈑金，於質問時未獲理會，憤而對停於該處由黃政河所駕駛ＰＫ－一○
      七號計程車輪胎射擊八發子彈等情，業據被告供承在卷。其次參以被害人乙○
      ○、計程車司機黃政河及乘客許文豪、許漢昌、黃福文均一致證稱：渠等與被
      告不認識，亦無任何仇怨等語（詳警卷第三頁背面第十行、第五頁背面第八行
      、第七頁正面第七行、第八頁背面第九行、偵查卷第十七頁正面第二行）。而
      證人黃政河於偵查中復明確證稱：「‧‧‧子彈打中行李廂及右後車門，都是
      朝我車輪胎射，中了五發子彈」「我是排班的第一部車，後面不知有無其他車
      」「（對方開槍知道你車內有人？）對方可能看不清楚」等語（詳偵查卷第十
      六頁背面第七行至第九行、第十七頁正面第四行至第五行、第八行至第九行）
      ；又於原審證稱：「．．我約開了二分鐘才知道有人受傷，車子右後輪及後門
      都有毀損，．．」等語（原審卷第五頁第十二行、第三六頁第一、二行），足
      認被告前開所辯：伊案發時開槍，純屬洩憤，僅對車胎射擊，無殺人之犯意乙
      節，核與事實相符，應可憑信。
（二）次查，被害人乙○○遭槍擊受傷部位僅係左小腳，身體其他部位並未受傷等情
      ，業據乙○○於警訊時證述在卷（詳警卷第三頁背面第十行至第十一行），而
      人體之左小腳並非致命要害部位，顯係被告甲○○射擊車胎時，流彈不慎誤傷
      被害人乙○○。若被告甲○○確有殺人故意，則案發時被告甲○○所乘ＢＭＷ
      轎車正折返現場，與黃政河駕駛之ＰＫ－一○七號計程車適呈對向行駛狀態，
      甲○○儘可朝車窗玻璃內射擊，即可輕易達其殺人目的，惟實際情形並非如此
      ，益徵被告甲○○應無殺人故意，殆可斷言。
（三）綜上所述，本件被告甲○○並無殺人故意，僅朝被害人乙○○乘坐之計程車輪
      胎射擊，而對乙○○發生過失傷害結果，應論以刑法第二百八十四條第一項前
      段過失傷害罪名。公訴人認被告甲○○具有殺人故意，而以殺人未遂罪嫌起訴
      ，其起訴法條，自有未洽。又刑法第二百八十四條第一項前段過失傷害罪，須
      告訴乃論，同法第二百八十七條前段定有明文。本件被害人乙○○於警訊中已
      明確表明不對被告甲○○提出傷害告訴，有其警訊筆錄之記載足憑（詳警卷第
      三頁背面第十二行）。是本件被告甲○○過失傷害部分，顯然未經合法告訴。
      又告訴乃論之罪，未經告訴，應諭知不受理之判決，刑事訴訟法第三百零三條
      第三款定有明文。因公訴人認此部分犯罪事實與前開成罪部分具有牽連犯之裁
      判上一罪關係，爰不另為不受理之諭知，併此敘明。
據上論斷，應依刑事訴訟法第三百六十九條第一項前段、第三百六十四條、第二百九
十九條第一項但書、修正前槍砲彈藥刀械管制條例第七條第四項、第十一條第三項、
第十三條之二第二項、刑法第十一條前段、第二條第一項但書、第五十五條、第四十
七條、第三十八條第一項第一款，判決如主文。
本案經檢察官羅清溪到庭執行職務。
中    華    民    國      八十九      年      三      月      十六      日
                                  臺灣高等法院臺南分院刑事第二庭
                                      審判長法官  游    明    仁
                                            法官  蔡    長    林
                                            法官  呂    佳    徵
右正本證明與原本無異。
如不服本判決，應於判決送達後十日內向本院提出上訴狀，其未敘述理由者並應於提
出上訴狀後十日內向本院補提理由書（應附繕本)。
                                      法院書記官  陳    嘉    琍
中    華    民    國      八十九      年      三      月      十七      日
附錄本案論罪科刑法條全文
修正前槍砲彈藥刀械管制條例第七條第四項：
  未經許可無故持有、寄藏或意圖販賣而陳列第一項及第二項所列槍砲之一者，處一
  年以上七年以下有期徒刑。
修正前槍砲彈藥刀械管制條例第十一條第三項：
  未經許可無故持有、寄藏或意圖販賣而陳列彈藥者，處三年以下有期徒刑。
修正前槍砲彈藥刀械管制條例第十三條之二第第一項、第二項：
  犯第七條至十三條之罪自首，並報繳其持有之槍砲、彈藥、刀械者，減輕或免除其
  刑；其已移轉持有而據實供述槍砲、彈藥、刀械之來源或去向，因而查獲者，亦同
  。
  前項情形，於中央主管機關報行政院核定辦理公告期間自首者，免除其刑。


司法院資訊處製作；財團法人民間司法改革基金會備份。
